最高法院刑事判決　　　　　　　　　　　　　　　八十八年度台上字第一三七一號
　　上　訴　人　乙○○
　　　　　　　　甲　○
　　右　一　人
　　選任辯護人　金輔政律師
右上訴人等因違反槍砲彈藥刀械管制條例等罪案件，不服台灣高等法院台南分院中華
民國八十七年十二月三十日第二審判決（八十七年度上訴字第一五九九號，起訴案號
：台灣台南地方法院檢察署八十七年度偵字第四三二一號），提起上訴，本院判決如
左：
    主  文
原判決關於乙○○共同未經許可製造其他可發射金屬或子彈，具有殺傷力之手槍罪刑
部分撤銷。
乙○○共同未經許可製造其他可發射金屬或子彈具有殺傷力之手槍，處有期徒刑伍年
陸月，併科罰金新台幣拾陸萬元，罰金如易服勞役，以新台幣玖佰元即銀元佰元折
算壹日。扣案如附表之物沒收。
原判決關於甲○部分撤銷，發回台灣高等法院台南分院。
    理  由
壹、關於上訴人乙○○部分：
本件原判決認定，上訴人乙○○與上訴人甲○基於共同之犯意，意圖非法製造手槍及
子彈獲利，於民國八十七年三月中旬起，由上訴人甲○購得玩具手槍二支，分別為仿
造四五手槍及八厘米手槍後，在台南縣仁德鄉○○段一○四○地號上訴人乙○○所經
營之「邑佳鐵工廠」，陸續由上訴人甲○負責設計、子彈裝填，上訪人乙○○負責車
床鑽孔、改造之工作，於改造之期間，再加入與其二人有犯意聯絡之黃盈森（業經原
審判決確定）為其購買零件及裝填子彈，並改造完成二把手槍，上開手槍、子彈（三
十顆）改造完成後，上訴人甲○及乙○○曾經攜至郊外試射過，具有殺傷力。嗣經刑
事警察局與台南縣警察局據報後組成專案小組偵辦，持台灣台南地方法院檢察署檢察
官之搜索票，分別查扣如附表所示之上訴人甲○、乙○○所有之改造完成之手槍等、
待改造玩具手槍、及改造之工具等物品。係以上開事實，訊據上訴人乙○○矢口否認
右開改造手槍及子彈之事實，辯稱：是甲○借我的工廠改造的，不是要賣，是要作防
身用等語。經查：上訴人乙○○於警訊及偵查中，已對右開事實供承不諱，又上訴人
甲○主導本件手槍及子彈改造之情事，亦據上訴人乙○○、共犯黃盈森於警訊及偵查
中供述在卷，並據證人歐坤吉證述屬實。而共犯黃盈森於改造槍械期間，知悉改造之
情事後，上訴人乙○○及甲○始讓其加入等情，亦據上訴人乙○○供述甚詳，且共犯
黃盈森於警訊中已坦承知悉乙○○與甲○二人改造之情事，並有裝填過彈藥及試射之
行為，其豈有不知之理。復有查獲如附表所示上開手槍、子彈及裝造工具扣案足資佐
證。而查獲改造四五手槍一支（槍枝管制編號0000000000）、改造八厘米手槍一支（
槍枝編號0000000000），及改造子彈三十顆，經送鑑定結果，均具有殺傷力，此有內
政部警政署刑事警察局八七刑鑑字二四三七五號鑑驗通知書一份附卷足憑。另槍枝管
制編號0000000000-0之仿四五手槍三支，則係玩具手槍，係上訴人甲○於被查獲當天
下午一時三十分許始向證人楊誌奮（捷豹玩具店之負責人）購買，於當日下午二時許
即被查獲等情，已據上訴人甲○於原審調查中供承不諱，且經證人楊誌奮結證屬實，
上訴人甲○買回後未著手實行改造，即被查獲，且該三支仿四五手槍製造之玩具手槍
，經送鑑定結果，認不具殺傷力，亦有上開內政部警政署刑事警察局八七刑鑑字第二
四三七五號鑑驗通知書一份附卷可憑，足見上開三支仿四五手槍製造之玩具手槍，並
未經改造，應可認定。綜上所述，足見上訴人乙○○所辯，顯係卸責之詞，不足採信
，犯行堪以認定。核上訴人乙○○改造上開編號0000000000及0000000000手槍之行為
，係犯槍砲彈藥刀械管制條例第十一條第一項改造（製造）手槍罪。改造（製造）子
彈之行為，係犯槍砲彈藥刀械管制條例第十二條第一項之改造（製造）子彈罪。上訴
人乙○○、甲○、共犯黃盈森三人對上開改造手槍及子彈犯行彼此間，互有犯意聯絡
及行為分擔，均為共同正犯。上訴人乙○○所犯上開改造手槍及子彈之行為，係一行
為觸犯二罪名，為想像競合犯，應從一重之改造手槍罪處斷。上訴人乙○○改造二支
玩具手槍及子彈三十顆成具有殺傷力之手槍及子彈之行為，係基於單一之犯意，為接
續犯，乃實質上一罪。因而撤銷第一審關於此部分之不當判決，適用槍砲彈藥刀械管
制條例第十一條第一項、第十二條第一項、刑法第十一條前段、第二十八條、第五十
五條、第四十二條第三項（應係第四十二條第二項）、第三十八條第一項第一款、第
二款、現行法規所定貨幣單位折算新臺幣條例第二條，並審酌上訴人乙○○之素行、
犯罪之動機、目的、所生之危害、參與之程度及犯罪後態度等一切情狀，量處有期徒
刑伍年陸月，併科罰金新台幣拾陸萬元，並諭知罰金如易服勞役之折算標準。又扣案
之如附表所示之物，其中編號0000000000及編號0000000000（
含彈匣一個）二支改造手槍，及改造子彈共三十顆，均係違禁物，應依刑法第三十八
條第一項第一款規定，宣告沒收；其他之物，係上訴人等所有，係供上訴人等犯罪所
用或預備供犯罪所用之物，均依刑法第三十八條第一項第二款規定，併宣告沒收，原
非無見。上訴人乙○○上訴意旨，否認有與上訴人甲○共謀獲利共同製造，無非係置
原判決之明白論斷於不顧，徒憑己見，對於原審採證認事用法職權之適法行使，漫事
爭執，雖非有理由。惟查上訴人等改造之子彈三十顆，其中二顆土造子彈已試射一顆
，另二十八顆土造金屬子彈，已試射五顆，即子彈已剩二十四顆（偵查卷第三十五頁
），原判決竟仍認尚有三十顆均係違禁物全部予以宣告沒收，又併科罰金新台幣十六
萬元，而易服勞役諭知以罰金總額與六個月之日數比例折算，均非允洽。顧此違誤，
尚不影響於事實之確定，可據以為裁判。爰將原判決關於上訴人乙○○此部分罪刑部
分撤銷，自為判決，並審酌上訴人乙○○之素行、犯罪之動機、目的、所生之危害、
參與之程度及犯罪後態度等一切情狀，量處有期徒刑伍年陸月，併科罰金新台幣拾陸
萬元，並諭知罰金如易服勞役之折算標準。又扣案之如附表所示之物，其中編號00
00000000（含彈匣二個）及編號0000000000（含彈匣一個）二支
改造手槍，及改造子彈共二十四顆，均係違禁物，應依刑法第三十八條第一項第一款
規定，宣告沒收；至尚未改造之玩具手槍三支（含彈匣三個），為預備供犯罪所用之
物，其餘物品係供犯罪所用，均係上訴人乙○○、甲○所有，均依同條第一項第二款
併宣告沒收。
貳、上訴人甲○部分：
原判決撤銷第一審不當之判決，仍論處上訴人甲○共同未經許可製造其他可發射金屬
或子彈具有殺傷力之手槍罪刑，又未經許可製造彈藥罪刑，均為累犯，固非無見。
惟查：(一)、上訴人甲○共同改造之子彈三十顆，其中二顆土造子彈已試射一顆，另二
十八顆土造金屬子彈，已試射五顆，即子彈已剩二十四顆，原判決竟仍認尚有三十顆
均係違禁物，於其所犯之共同未經許可製造其他可發射金屬或子彈具有殺傷力之手槍
罪下宣告全部予以宣告沒收，已有適用法則不當之違法。(二)、按科刑之判決書，其宣
示之主文與所載之事實及理由，必須互相適合，否則即屬理由矛盾，按諸刑事訴訟法
第三百七十九條第十四款後段規定，其判決當然為違背法令。八十六年十一月二十四
日修正之槍砲彈藥刀械管制條例第七條第一項已將未經許可製造爆裂物列入，原判決
認定上訴人甲○另行起意，復於八十七年三月間，在上開「邑佳鐵工廠」內，自行製
造爆裂物一顆後，置於自己實力支配之下，藏放在該「邑佳鐵工廠」內，為警查獲，
因認上訴人甲○係另犯該條例第七條第一項之罪，其主文未諭知「未經許可製造爆裂
物」，竟諭知修正前之「未經許可製造彈藥」，其宣示之主文與所載之事實理由顯不
相適合，難謂無理由矛盾之違法。又罰金十二萬元，依罰金罰鍰提高標準條例第二條
規定，提高一百倍，以三百元即新台幣九百元折算一日，尚未逾六個月，其諭知以罰
金總額與六個月之日數比例折算，亦有未當。(三)、實施刑事訴訟程序之公務員，就該
管案件，應於被告有利及不利之情形，一律注意，刑事訴訟法第二條第一項定有明文
。就扣案之爆裂物之製造時間，上訴人甲○前後有不同之供述，偵查中供，係約一年
多前做的，於第一審審理時供三、四年前所作，於原審審理中，亦供係偵查中所供才
是，另又供係在八十七年三月間在上開工廠所作（偵查卷第二十七頁背面、第一審卷
第九十三頁、原審卷第一○八至一○九頁），而上訴人乙○○於警訊中係供，爆裂物
係上訴人甲○於三月中旬帶至其工廠等語（警訊卷第七頁），且遍查全卷，共犯上訴
人乙○○、黃盈森均無提及見上訴人甲○在上開工廠內製造爆裂物，究其上開供述何
者可採﹖如係在修正前製造，而持有至修正後，似有槍砲彈藥刀械管制條例第七條第
四項之適用，即製造完成時間與其應負之罪責至有關係，自應詳予勾稽說明，以期翔
適，原判決採上訴人甲○最不利己之供述，而未敘明其理由，難謂與上開規定無違。
又原判決認定上訴人甲○係於八十七年三月中旬起在上開「邑佳鐵工廠」與上訴人乙
○○及已判刑確定之黃盈森共同製造手槍，復於三月間亦在同處自行製造爆裂物一顆
，如果無訛，其在同一時間、處所製造手槍、子彈、爆裂物，則上訴人分別製造之行
為，究係一行為觸犯數罪名之一罪關係，抑或係另行起意，分論併罰，亦非全無斟酌
之餘地，以上諸端，為本院得依職權調查之事項，應認原判決關於上訴人甲○部分有
撤銷發回之原因。
據上論結，應依刑事訴訟法第三百九十七條、第四百零一條、第三百九十八條第一款
、第三百八十七條、槍砲彈藥刀械管制條例第十一條第一項、第十二條第一項、刑法
第十一條前段、第二十八條、第五十五條、第四十二條第二項、第三十八條第一項第
一款、第二款，判決如主文。
中      華      民      國    八十八    年      三      月    二十四    日
                              最高法院刑事第三庭
                                  審判長法官  莊  來  成
　　　　　　　　　　　　　　　　　　　　法官  呂  潮  澤
                                        法官  謝  俊  雄
                                        法官  白  文  漳
                                        法官  蘇  振  堂
      右正本證明與原本無異
                                              書  記  官
中      華      民      國    八十八    年      四      月      一      日
附表：
改造手槍一把（編號0000000000）、（彈匣二個）、改造八厘米手槍一支（編號0000
000000）（含彈匣一個）、玩具手槍三支（編號0000000000-0）、彈匣三個、改造子
彈二十四顆、底火九十四發、複進黃十三個、彈頭七個、空彈殼二個、改造工具一批
。金屬切割機一台、固定座一台、手持砂輪研磨機二台、電鑽一台、瓦斯噴燈一只、
砂紙二張、加力鉗三支、鐵鎚二支、尖嘴鉗一支、戳刀一把、量尺一支、鐵剪一支、
鑽尾一支、螺絲起子三支。改造零件一批。子彈半成品七顆、未穿孔之槍管二條、鑽
